# 关于合并的报表的编制

提问人：背 书 而 驰 时间：2022-09-20 17:59:29
陈版，近期遇到了一个关于企业合并的问题，向您请教一下：
背景：A公司为上市公司，在本期拟收购B公司，B公司的实际控制人为甲，甲还有一家公司通过亲属控制的企业C（C公司规模较小，净资产负-30）。收购方案为，B公司先以 0 对价将C公司收购，然后A公司收购B公司。
问题： 1 、B公司收购C为统一控制下企业合并，因为B、C的实际控制人都是甲。B公司单体报表的长投为 0 ，因为是零对价收购。B公司在与C公司的合并日，将C公司的净资产-30（股本 10 ，未分配利润-40）冲减B公司合并报表的盈余公积，因为B公司的资产公积余额为 0 ，不能冲成负数。
2 、由于 2021 年度实行新租赁准则，B公司的报表中有使用权资产和租赁负债，资产评估师将使用权资产和租赁负债都评估为 0 ，评估时点为2021.12.31。A公司在合并日（2022.5.31），调整账面价值与公允价值时，将2021.12.31已存在的使用权资产和租赁负债的账面价值调整为 0 ，并调整资本公积，将 2022 年1-5月新增租赁确认的使用权资产和租赁负债按账面价值视同为公允价值，以此来计算商誉。这样处理对吗？
3 、延申一个问题，资产评估一般会评估增值，但有时也有评估减值的。评估增值和减值的部分是统一计入资本公积，确认递延所得税负债，还是需要分别确认递延所得税资产和递延所得税负债？
麻烦陈版了，谢谢！{:1_388:}{:1_388:}

回答人：chenyiwei
首先明确讨论前提：A收购B为非同一控制下合并。在此前提下：
1 、首先要明确：B、C的实际控制人虽然都是甲，但此次B收购C是否应作为非同一控制下合并？参照《监管规则适用指引——会计类第 1 号》之“1-5 同一控制下企业合并的认定”：“某些交易中，集团出于内部重组目的设立一个新主体，新主体作为合并方取得同一集团内其他部分公司的控制权，且集团拟短期内将新主体对外出售。在这种情况下，新主体取得集团内其他公司控制权的交易能否作为同一控制下的企业合并处理，取决于新主体的合并财务报表是作为原控股股东的延伸还是作为新控股股东的延伸。如果集团内部重组交易完全由原控股股东主导，无论其在一年内能否成功将新主体出售，该重组交易均不会被撤销，则新主体的合并财务报表作为原控股股东的延伸，按照同一控制下企业合并处理较为合理。反之，如果该重组交易与原控股股东后续丧失对新主体的控制权的交易互为前提，构成”一揽子交易”，若原控股股东最终未将新主体成功出售，新主体取得集团内其他公司控制权的交易将全部撤销的情况下，则新主体的合并财务报表作为新控股股东的延伸，按照非同一控制下企业合并处理较为合理。”。
据此，由于此次B收购C的交易并非甲单方面决定，而是A公司和甲共同协商的结果，是实现A对B、C收购订单其中一个步骤，因此在这个交易中，B应视为新股东A的延伸，B收购C在B的报表中作为非同一控制下收购的可能性较大。
2 、B原有的租约，对A的合并报表层面而言，相当于在购买日新签订一项租赁，此时在购买日应当按照截至购买日的剩余租赁付款额按照购买日的被收购方增量借款利率折现，在合并报表层面初始确认一项使用权资产和租赁负债。该金额与B个别报表层面的使用权资产和租赁负债很可能不同。据此计算购买日的商誉。
3 、对于同时发生的资产评估增减值，应分别确认递延所得税资产和负债，但确认递延所得税资产的前提是被收购方日后在可抵扣暂时性差异的转会期间内预计可获得足够多的应纳税所得额。